臺灣桃園地方法院民事判決　　　　　　 99年度簡上字第227號
上　訴　人　施義軒
被　上訴人　徐群森
上列當事人間請求損害賠償事件，上訴人對於中華民國99年10月
19日本院桃園簡易庭99年度桃簡字第995 號第一審判決提起上訴
，本院於100 年4 月12日言詞辯論終結，判決如下：
    主      文
上訴駁回。
被上訴人應給付上訴人新臺幣肆萬元，及自民國一○○年三月十
三日起至清償日止，按週年利率百分之五計算之利息。
第二審訴訟費用關於上訴部分，由上訴人負擔；關於追加之訴部
分，由被上訴人負擔。
    事實及理由
壹、程序方面：
一、本件被上訴人經合法通知，未於言詞辯論期日到場，核無民
    事訴訟法第386 條各款所列情形，爰依上訴人聲請，由其一
    造辯論而為判決。
二、按第二審訴之變更或追加，非經他造同意不得為之，但擴張
    或減縮應受判決事項之聲明者，不在此限。上開規定，於簡
    易訴訟程序之第二審準用之，民事訴訟法第446 條第1 項、
    第255 條第1 項第3 款定有明文、第436 條之1 第3 項定有
    明文。本件上訴人於原審基於侵權行為之損害賠償請求權，
    請求被上訴人給付汽車修復費用、薪資損失、交通費用等損
    害合計新臺幣（下同）12萬605 元本息，嗣於本院審理中依
    同一訴訟標的，追加請求汽車交易價值貶損之損失4 萬元本
    息，此核屬擴張應受判決事項之聲明，依上開規定，應予准
    許。
貳、實體方面：
一、上訴人主張：被上訴人於民國99年7 月22日晚間11時55分許
    ，駕駛車牌號碼4808-VU 號自用小客車，由桃園縣桃園市○
    ○路往莊敬路方向行駛，途經經國路與天祥三街路口時，因
    酒後駕車，未注意車前狀況，且於設有禁止迴轉標誌處迴轉
    ，而與對向由上訴人駕駛訴外人許雅雯所有車牌號碼9E-896
    0 號自用小客車（下稱系爭汽車）發生碰撞，造成系爭汽車
    受損。上訴人於車禍發生翌日即同年月23日，便將系爭汽車
    送往元隆汽車股份有限公司（下稱元隆公司）進行修復費用
    之估價，惟因被上訴人先要求元隆公司勿進行修復，後又向
    上訴人表示願意和解，上訴人乃於同年月26日再將系爭汽車
    送往熟識之汽車修理廠進行估價。詎此後被上訴人即藉詞拖
    延，無和解誠意，上訴人僅得於同年月29日將系爭汽車再送
    回元隆公司進行修復，並於同年8 月6 日取回系爭汽車，支
    出修復費用共計8 萬9,852 元。另上訴人為處理系爭汽車修
    復事宜，分別於上述之99年7 月23日、同年月26日、同年月
    29日及同年8 月6 日等4 日向公司請特別休假，以平均日薪
    5,038 元計算，上訴人受有2 萬153 元之薪資損失；再上訴
    人因系爭汽車送修，於99年7 月27日、同年月28日、同年月
    30日、同年8 月2 日至5 日等7 日搭乘計程車上下班，共支
    出1 萬600 元之交通費用。爰依侵權行為之法律關係，求為
    判決命被上訴人給付12萬605 元。
二、被上訴人未於言詞辯論期日到場，亦未提出書狀作何聲明或
    陳述。
三、原審判命被上訴人賠償上訴人系爭汽車修復費用4 萬3,735
    元、交通費用8,003 元，共計5 萬1,738 元，及自99年9 月
    2 日起至清償日止，按週年利率百分之5 計算之法定遲延利
    息，並駁回上訴人其餘之訴。被上訴人未就其上開敗訴部分
    聲明不服，已告確定。上訴人則就其敗訴部分提起上訴，聲
    明：(一)原判決不利於上訴人之部分廢棄。(二)被上訴人應再給
    付上訴人6 萬8,867 元，及自99年9 月2 日起至清償日止，
    按週年利率百分之5 計算之利息。並於本院審理中追加請求
    被上訴人應另給付系爭汽車交易性貶損4 萬元，及自100 年
    3 月7 日更正暨準備(一)狀送達被告翌日起至清償日止，按週
    年利率百分之5 計算之利息等語。
四、上訴人主張被上訴人於前揭時地，因酒後駕車，未注意車前
    狀況，且於設有禁止迴轉標誌處迴轉，而與對向由上訴人駕
    駛之系爭汽車發生碰撞，造成系爭汽車受損，而系爭汽車之
    債權已由所有權人許雅雯轉讓予上訴人等情，業據其提出道
    路交通事故當事人登記聯單（見原審卷第21頁）、元隆公司
    維修明細表（見原審卷第22頁）、訴外人許雅雯債權讓與證
    明書（見原審卷第69頁）等件為證，並有原審依職權向桃園
    縣政府警察局桃園分局調取本件交通事故之道路交通事故現
    場圖、調查報告表、調查筆錄、談話紀錄表、當事人酒精測
    定紀錄及現場照片等資料在卷可稽（見原審卷第36頁至第54
    頁）；而被上訴人經合法通知未於言詞辯論期日到場，亦未
    提出書狀爭執，依民事訴訟法第463 條、第280 條第3 項、
    第1 項規定視同自認，是原告主張之上開事實，堪信為真實
    。
五、按汽車駕駛人有下列情形之一者，不得駕車：二、飲用酒類
    或其他類似物後其吐氣所含酒精濃度超過每公升○‧二五毫
    克或血液中酒精濃度超過百分之○‧○五以上。汽車行駛時
    ，駕駛人應注意車前狀況，並隨時採取必要之安全措施；駕
    駛人駕駛汽車，應遵守道路交通標誌、標線、號誌之指示，
    並服從交通指揮人員之指揮；禁止迴車標誌用以告示車輛駕
    駛人在前段道路行車，不准迴車，道路交通安全規則第114
    條第2 款、第94條第3 項、第90條及道路交通標誌標線號誌
    設置規則第75條分別定有明文。本件車禍發生時雖為夜間，
    然天氣晴朗有照明、視距良好、柏油路面乾燥、無障礙物、
    無缺陷等情，有道路交通事故調查報告表及現場照片在卷可
    稽，足見依車禍發生時現場狀況及客觀條件，被上訴人並無
    不能注意之情事，惟被上訴人酒精測定值高達0.77mg/l，仍
    為駕車，未能注意車前狀況，且於設置禁止迴轉路口駕車迴
    轉，違反前揭規定，自有過失甚明，其過失與系爭汽車所受
    損害間亦有相當因果關係，是上訴人主張本件車禍係因被上
    訴人之過失而發生等語，即屬有據。
六、按因故意或過失，不法侵害他人之權利者，負損害賠償責任
    ，不法毀損他人之物者，被害人得請求賠償其物因毀損所減
    少之價額，民法第184 條第1 項、第196 條分別定有明文。
    茲就上訴人請求被上訴人損害賠償金額，是否有據，論述如
    下：
  (一)系爭汽車修復費用部份：
  1.上訴人主張系爭汽車因本件車禍受損，計支出零件費用5 萬
    1,241 元、工資費用3 萬8,611 元，共計8 萬9,852 元之修
    復費用乙節，固據其提出系爭汽車於元隆公司維修明細表（
    見原審卷第22頁）、統一發票影本（見原審卷第23頁）等件
    為證。惟按損害賠償之目的在於填補所生之損害，其應回復
    者，係損害事故發生前之應有狀態，依民法第196 條請求賠
    償物被毀損所減少之價額，得以修復費用為估定之標準，但
    以必要者為限（例如：修理材料以新品換舊品，應予折舊）
    ，如修理材料以新零件更換被損害之舊零件，計算損害賠償
    額時，自應將零件折舊部分予以扣除（最高法院93年度台上
    字第38 1號判決意旨、最高法院77年5 月17日第9 次民事庭
    會議決議參照）。依行政院86年12月30日行政院台（86）財
    字第52053 號令發布之修正固定資產耐用年數表及行政院45
    年7 月31日台（45）財字第4180號函公布之固定資產折舊率
    表所示，非運輸業用客、貨車之折舊年限為5 年，又依定率
    遞減法每年折舊千分之369 ，其最後1 年之折舊額，加歷年
    折舊累計額，其總和不得超過該資產成本原額10分之9 。復
    參酌營利事業所得稅查核準則第95條第6 項規定：「固定資
    產提列折舊採用平均法、定率遞減法或年數合計法者，以一
    年為計算單位；其使用期間未滿一年者，按實際使用之月數
    相當於全年之比例計算之；不滿一月者，以月計。」。經查
    ，系爭汽車為92年2 月出廠，且為前開修復時，更換之零件
    均為新品等情，此為上訴人所不否認（見本院卷第24頁），
    並有卷附系爭汽車行車執照影本1 紙足參（見原審卷第76頁
    ），足認迄本件事故發生日99年7 月22日止，系爭汽車之實
    際使用年數已逾5 年之耐用年數，系爭汽車損害發生前之應
    有狀態，於零件部分，應係有上開折舊，而上訴人既以新零
    件予以更換，故於此零件部份之請求，自應扣除折舊。從而
    ，上訴人得請求被上訴人賠償零件損失之範圍，應以5,124
    元（計算式：51,241×1/10＝5,124 ，小數點以下四捨五入
    ）為限，加上工資費用3 萬8,611 元，共計4 萬3,735 元，
    故上訴人請求被上訴人賠償系爭汽車之修復費用4 萬3,735
    元，即為有據，逾此範圍之請求，則無理由。
  2.至上訴人雖主張被上訴人於原審及本院言詞辯論時經合法通
    知均未到庭陳述，亦未提出任何書狀辯駁上訴人請求之汽車
    修復費用應扣除折舊，依民事訴訟法採取之辯論主義，自應
    依上訴人實際支出之修復費用8 萬9,852 元論列損失云云。
    惟按事實於法院已顯著或為其職務上所已知者，無庸舉證。
    前項事實，雖非當事人提出者，亦得斟酌之，民事訴訟法第
    278 條定有明文。又原告主張之事實，被告不為爭執或自認
    ，僅免除原告之舉證責任，若原告之請求於法不合，法院仍
    應依職權予以審酌而駁回其請求。查系爭汽車於本件損害事
    故發生時（即99年7 月22日）之原狀，確係存有上開折舊之
    情事，此核屬於法院已顯著之事實，不待當事人之主張或舉
    證，而於修復時係以新零件更換有折舊情事之舊零件，亦業
    如前述，揆諸前揭說明，於以修復費用為估定回復原狀所須
    費用之標準時，自應於零件費用部份扣除折舊，始符損害賠
    償係回復損害事故發生前應有狀態之法理，上訴人前揭所辯
    ，尚難憑採。
  (二)薪資損失部分：
  1.上訴人雖主張其因將系爭汽車送廠維修，且被上訴人藉故拖
    延、置之不理，而分別於99年7 月23日、同年月26日、同年
    月29日及同年8 月6 日等4 日向公司請特別休假，至維修廠
    處理修車事宜，由於車廠實際修車時間僅受理至下午6 點，
    其找不到別人幫忙，只能用白天上班時間去維修，依勞動基
    準法第38條、勞動基準法施行細則第24條第1 項第3 款規定
    ，針對員工特別休假未休完之部分，雇主應發給工資，且若
    其特別休假請完後，日後將只能請須扣薪之事假，故其因送
    修汽車而請特別休假4 日，應得認其仍受有4 日之薪資損失
    2 萬153 元云云。
  2.惟按關於侵權行為賠償損害之請求權，以受有實際上之損害
    為成立要件（最高法院18年上字第2170號、19年上字第2316
    號、19年上字第3150號等判例意旨均可供參照）。查本件上
    訴人並未因請特別休假而遭公司扣薪，為上訴人於原審言詞
    辯論期日及本院準備程序中均不否認（見原審卷第83頁、本
    院卷第25頁），並有上訴人任職之德商富士通科技資訊有限
    公司99年10月1 日富全採字第0995310015號函及所附上訴人
    99 年7月份及8 月份薪資明細表及請假登錄表在卷可稽（原
    審卷第77頁至第81頁），且上訴人亦自承：公司並未規定若
    員工未請特別休假，另外有給津貼等語明確，是難謂上訴人
    因請該4 日特別休假，實際上確實受有何等薪資損失。次查
    ，上訴人雖主張車輛維修事件屬客製化服務，故於車廠受理
    維修之白天上班時間，與技術人員溝通了解維修事宜係屬常
    態云云，惟依一般社會常情，處理送修車輛事務性質，不具
    人格專屬性，尚非須本人親自前往辦理，上訴人實得委託他
    人至車廠溝通維修事宜，況系爭汽車之維修廠即元隆公司於
    平日夜間6 時至10時，及假日上午8 時至下午6 時均有營業
    （僅須先電話預約），此有自元隆公司網站列印之營業時間
    資料在卷可憑（見本院卷第14-1頁），上訴人亦非不得利用
    下班時間或假日處理送修車輛事宜。依此，上訴人所稱之上
    開薪資損失與系爭車禍之發生，難認有相當因果關係。上訴
    人既未能舉證其確實受有上開薪資損失，且其所請特別休假
    與系爭車禍間，亦難認有因果關係，故其請求被上訴人賠償
    薪資損失2 萬153 元，應屬無據。
  (三)交通費用部分：
    上訴人主張因系爭汽車送修，而於99年7 月27日、同年月28
    日、同年月30日、同年8 月2 日至5 日等7 日，搭乘計程車
    上下班往返花費1 萬600 元等語，業據其提出收據14張為證
    （見原審卷第6 頁至第10頁），堪認為真正。惟按基於同一
    事實受有損害並受有利益者，其請求之賠償金額，應扣除所
    受之利益，民法第216 條之1 定有明文。查上訴人平日係駕
    駛系爭汽車往返公司與住家間，平均每日花費油錢為291 元
    ，上下班須經過高速公路收費站1 站，過路費用每日為80元
    等情，為上訴人所不否認（見本院卷第25頁），是其雖因本
    件車禍受有汽車損害，而有上開計程車花費之損失，惟其因
    系爭汽車受損，同時並受有每日油錢、過路費支出減少即37
    1 元之利益，揆諸上開規定，應自其請求之上開金額中予以
    扣除。是以，上訴人得請求被上訴人賠償之交通費用應以8,
    003 元（計算式：10,600－371 ×7 ＝8,003 ）為限。
  (四)系爭汽車交易性貶損部份：
  1.按損害賠償之目的在於填補所生之損害，其應回復者，係損
    害事故發生前之應有狀態，自應將事故發生後之變動狀況悉
    數考量在內。故於物被毀損時，被害人除得請求修補或賠償
    修復費用，以填補技術性貶值之損失而回復物之物理性原狀
    外，就其物因毀損所減少之交易價值，亦得請求賠償，以填
    補交易性貶值之損失而回復物之價值性原狀（最高法院93年
    度台上字第381 號判決意旨參照）。
  2.上訴人主張系爭汽車雖以前開修補方式回復原狀，然系爭汽
    車於修復後之市值，仍由本件車禍發生前之17萬元，貶損為
    13萬元，而另受有4 萬元之交易性貶損等情，業據其提出桃
    園縣汽車商業同業公會（100 ）桃汽商鑑定（平）字第1000
    03號鑑定報告書1 份為證，此有該鑑定報告書在卷可佐（見
    本院卷第48頁至第60頁），足認系爭汽車確因被上訴人之前
    開侵權行為，而另有4 萬元之交易性貶值之損失，揆諸前開
    說明，上訴人請求被上訴人賠償系爭汽車交易性貶損4 萬元
    ，應屬有據。
七、按遲延之債務，以支付金錢為標的者，債權人得請求依法定
    利率計算之遲延利息；應付利息之債務，其利率未經約定，
    亦無法律可據者，週年利率為百分之5 ；給付無確定期限者
    ，債務人於債權人得請求給付時，經其催告而未為給付，自
    受催告時起，負遲延責任，其經債權人起訴而送達訴狀，或
    依督促程序送達支付命令，或為其他相類之行為者，與催告
    有同一之效力，民法第233 條第1 項前段、第203 條、第22
    9 條第2 項分別定有明文。本件上訴人就其於原審起訴時即
    已主張之系爭汽車修復費用4 萬3,735 元、交通費用8,003
    元，共計5 萬1,738 元之部分，請求被上訴人給付自起訴狀
    繕本送達翌日起即99年9 月2 日起至清償日止，按週年利率
    百分之5 計算之利息，洵屬有據，應予准許。至上訴人於上
    訴程序中始具狀追加請求汽車交易性貶值損失部分，該追加
    請求之民事更正暨準備書(一)狀係於100 年3 月12日送達被上
    訴人（見本院卷第70頁），是上訴人就上開追加之汽車交易
    性貶值損失部分，請求被上訴人給付自該訴狀送達翌日即10
    0 年3 月13日起至清償日止，按週年利率百分之5 計算之利
    息，應屬有據。
八、綜上所述，上訴人依侵權行為之法律關係，起訴請求被上訴
    人應給付其5 萬1,738 元，及自99年9 月2 日起至清償日止
    ，按週年利率百分之5 計算之利息，為有理由，應予准許。
    逾此範圍之請求，為無理由，應予駁回。上開不應准許部分
    ，原審為上訴人敗訴之判決，核無違誤，上訴人上訴意旨指
    摘原判決此部分不當，求予廢棄改判，為無理由，應予駁回
    。另上訴人於本院本於同一法律關係，追加請求被上訴人再
    給付其4 萬元，及自100 年3 月13日起至清償日止，按週年
    利率百分之5 計算之利息為有理由，應予准許。
九、本件事證已臻明確，上訴人其餘主張及陳述，核與判決之結
    果不生影響，爰不逐一論述。
十、據上論結，本件上訴為無理由，追加之訴為有理由，依民事
    訴訟法第436 條之1 第3 項、449 條第1 項、第78條，判決
    如主文。
中    華    民    國   100    年    4     月    26    日
                  民事第二庭審判長法  官  劉克聖
                                  法  官  張震武
                                  法  官  劉佩宜
上列正本證明與原本無異。
本判決不得上訴。
中    華    民    國   100    年    4     月    26    日
                                  書記官  洪千棻